臺灣臺南地方法院交通事件裁定　　　　　　　　　　九十三年度交聲字第三三六號
　　移送機關　交通部公路總局嘉義區監理所新營監理站
　　受處分人
　　即異議人　甲○○
右列受處分人因違反道路交通管理處罰條例案件，對於交通部公路總局嘉義區監理所
新營監理站民國九十三年六月十八日所為之裁決處分（處分案號：新監裁違字第裁七
三—ＡＢＷ九六０九九二號），聲明異議，本院裁定如左：
    主  文
原處分撤銷。
甲○○不罰。
    理  由
一、原處分意旨略以：受處分人即異議人甲○○於民國九十二年九月十六日十七時二
    十分許，駕駛所有車牌號碼７Ｔ─８３５６號自小客車，行經台北市○○路○段
    十二巷勤力橋處時，與車牌號碼６Ｅ─６２３０號自小客車發生碰撞，經警前往
    處理後，發現異議人所駕駛車牌碼號７Ｔ─８３５６號自小客車有未靠道路右側
    行駛之違規行為，遂予製單逕行舉發。移送機關即交通部公路總局嘉義區監理所
    新營監理站，復以異議人之上述違規事實屬實，乃依道路交通管理處罰條例第三
    十九條規定，裁處異議人罰鍰新台幣（下同）一千二百元。
二、聲明異議意旨則略稱：異議人於舉發案載當日行駛在未劃分標線道路上，因該道
    路右側為公園，未劃有禁止停車之紅色標線，道路右側沿路停滿車輛，異議人當
    然僅能行駛在路中偏左側。從而，異議人不服原裁處，而提起本件異議。
三、按道路交通管理處罰條例第三十九條規定：「汽車駕駛人，不在未劃分標線道路
    之中央右側部分駕車者，處新台幣六百元以上一千二百元以下罰鍰‧‧‧」，係
    以汽車駕駛人駕車行駛於未劃分標線道路為其前提，蓋此種道路既未設有標線號
    誌，為免路權歸屬難以區分，故而設有原則性規定。惟按汽車遇有特殊狀況必須
    行駛左側道路時，除應減速慢行外，並注意前方來車及行人，道路交通安全規則
    第九十五條第一項後段定有明文。質言之，汽車行駛在未劃分標線之道路時，原
    則上須行駛在道路中央右側，而在特殊情形，例如僅供二車通行之道路，其右側
    施工而阻礙正常通行、或右側提供為停車處所而現時停有車輛等情形，此時要求
    汽車駕駛人正常行駛在道路右側，客觀上顯然難以期待，即應由駕駛人減速慢行
    ，並注意前方來車及行人而通過，非謂機械式的以整個道路原本路寬為標準區○
    道路為左右兩側，而強令駕駛人必須行駛於道路右側。準此，汽車駕駛人若行駛
    在未劃分標線道路，而該道路因右側提供為他人停車使用，則汽車駕駛人因路寬
    已明顯不足，且為防範路邊停放之車輛開啟車門或是行人衝出，當然無法期待駕
    駛人必須行駛於道路之右側，合先敘明。
四、經查，本件受處分人即異議人甲○○於右揭時、地駕駛所有車牌號碼７Ｔ─８３
    ５６號自小客車，行經台北市○○路○段十二巷勤力橋處之未劃分標線道路時，
    有未靠道路右側行駛等情，固有台北市政府警察局交通警察大隊九十三年七月二
    十一日北市警交大四字第０九三六四三一四０００號函暨檢附道路交通事故調查
    報告表、當事人交通事故談話筆錄、及道路交通事故現場蒐證照片八張等附卷可
    稽，且為異議人所不爭執。惟觀之前開道路交通事故調查報告表中之簡易示意圖
    ，異議人當時所行駛之堤外便道路寬僅五‧九公尺，且參以現場蒐證照片，該路
    段為未劃分標線道路，路旁亦無禁止停車之標線，並該路段道路右側確實停放有
    車輛無訛。據此，並參照前揭說明，客觀上應無期待異議人行駛於道路右側之可
    能性。是異議人辯稱：該路段因未劃有禁止停車之標線，並道路右側沿路停滿車
    輛，始未能行駛於道路右側等語，即屬信而有徵，堪信為真實。
五、綜上所述，本件受處分人即異議人甲○○於前述時、地，雖有在未劃分標線道路
    ，未靠道路中央右側行駛之情形，然依當時該路段之客觀情事，顯然無法期待異
    議人行駛於道路右側。從而，本件異議人之異議，經核為有理由，原處分機關予
    以裁罰，於法即有未合，應由本院裁定將原處分撤銷，並另為異議人不罰之諭知
    ，以資適法。
六、據上論斷，應依道路交通案件處理辦法第二十條，裁定如主文。
中      華      民      國      九十三    年      十    月      十九    日
                                臺灣臺南地方法院交通法庭
                                    法  官    洪  榮  家
右正本證明與原本無異。
如不服本裁定應於送達後五日內向本院提出抗告狀。
                                    書記官    陳  志  德
中      華      民      國      九十三    年      十    月     二十一   日
